臺灣板橋地方法院刑事判決　　　　　　　94年度訴字第1319號
公　訴　人　臺灣板橋地方法院檢察署檢察官
被　　　告　甲○○
指定辯護人　本院公設辯護人丙○○
上列被告因強盜案件，經檢察官提起公訴（94年度偵字第9730號
），本院判決如下：
    主  文
甲○○連續意圖為自己不法之所有，攜帶兇器，以脅迫至使不能
抗拒，而取他人之物及使其交付，處有期徒刑柒年捌月。扣案之
水果刀壹把，沒收。
    事  實
一、甲○○於民國94年間因恐嚇案件，經本院於同年3 月17日以
    94年度易字第246 號判處有期徒刑1 年，經臺灣高等法院撤
    銷原判決，改判處有期徒刑2 年10月，於同年8 月15日確定
    （不構成累犯）。又其另基於意圖為自己不法所有之概括犯
    意，於同年5 月25日凌晨4 時46分許，攜帶其所有客觀上足
    供兇器使用之水果刀1 把，至臺北縣三重市○○路○ 段176
    號「全家便利超商」，在該店內報架處，於距離該店店員乙○○前約15公分處，以前述水果刀指向店員乙○○胸部，口
    稱「搶劫」，致使乙○○不能抗拒，旋命乙○○進入該店櫃
    檯內，其尾隨在後，喝令乙○○取出店內購物袋及開啟收銀
    機交付款項，嗣嫌棄乙○○動作緩慢，甲○○亦自行動手拿
    取收銀機內之現金，且命乙○○交付該店中櫃檯內之公共電
    話IC卡、行動電話儲值卡、香菸及預備金，復自行動手取去
    香菸，而乙○○因無預備金之保險箱鑰匙，故作罷，甲○○
    計強盜取得現金新台幣（下同）7,365 元、公共電話IC卡暨
    行動電話儲值卡共35張、七星香菸10條、大衛杜夫香菸1 條
    （起訴書贅載網路遊戲點數卡35張），繼而喝令乙○○進入
    該店內儲藏室後，隨即騎乘車牌號碼CHW-198 機車逃離現場
    ；其承上開概括犯意，復於同年6 月2 日凌晨3 時40分許，
    再持上述水果刀，至臺北縣新莊市○○街127 號「萊爾富便
    利超商」，在該店櫃檯前距離該店副店長丁○○30公分許處
    ，以該水果刀指向丁○○胸部，致丁○○不能抗拒，循勢命
    丁○○進入櫃檯內，其尾隨在後，並喝令丁○○以店內購物
    袋裝入收銀機內款項，嗣嫌丁○○動作緩慢，即自行動手，
    至收銀機取款，及在櫃檯內拿取公共電話IC卡、行動電話儲
    值卡，計強盜取得現金400 元、公共電話IC卡暨行動電話儲
    值卡共70張（價值46,800元，起訴書誤載為公共電話IC卡70
    張）、網路遊戲卡140 張（價值30,000元）、七星香菸15條
    （價值7,500 元），又喝令丁○○交出店內之預備金及渠所
    有之個人皮夾、行動電話，丁○○佯稱無該等物品而作罷，
    再喝令丁○○進入店內儲藏室後，旋騎乘上述機車逃離現場
    ，並於同日凌晨4 時10分許，將其中強盜所得之七星香菸11
    條，攜至臺北縣三重市○○路○ 段54號「網際爭霸網咖店」
    ，寄放於不知情之陳志遠處。嗣甲○○於同年6 月4 日凌晨
    4 時30分許，騎乘上開機車行經臺北縣新莊市○○路○ 段57
    號前，為警發覺其所著衣物與轄區強盜案件犯嫌服飾相同，
    予以盤查而查獲，並於該機車內扣得前揭水果刀，另循線在
    臺北縣三重市○○街357 巷59號3 樓其住處，扣得網路遊戲
    卡5 張，及在前開「網際爭霸網咖店」內，扣得其寄放之上
    述香菸。
二、案經乙○○、丁○○訴由臺北縣政府警察局新莊分局報請臺
    灣板橋地方法院檢察署檢察官偵查起訴。
    理  由
一、訊據被告甲○○坦承於上揭時、地實施前述犯罪行為，惟辯
    稱：其與丁○○相距約1 公尺，故所持水果刀並未完全抵住
    丁○○，且於動手取物時，且將水果刀反握，以避免傷及丁○○，又其實施本件犯行，係為將強盜所得作為支付其父親
    擔任工頭，應發予工人之工錢，但因警員誤導，認為如時招
    供，將貽害其父，故於警詢中，供稱係為自己花用等語；至
    辯護人則為被告辯稱：被害人2 人於被告實施強盜行為時，
    為維護人身安全，均不願意抗拒，另被害人丁○○且可依渠
    意志，拒絕交付個人財物，是被害人等應未陷於不能抗拒之
    程度等語。
二、經查：
  (一)被告所為之上開行為，業據證人即被害人乙○○、丁○○於
    本院中結證翔實，且核與渠等於警詢中之指訴相符。
  (二)按強盜罪所施用之強暴、脅迫手段，祇須足以壓抑被害人之
    抗拒，使其喪失意思自由為已足，縱令被害人實際無抗拒行
    為，仍於強盜罪之成立，不生影響；又強盜罪之強暴、脅迫
    ，祇須抑壓被害人之抗拒或使被害人身體上、精神上，處於
    不能抗拒之狀態為已足，其暴力縱未與被害人身體接觸，仍
    不能不謂有強暴、脅迫行為，分別有最高法院20年非字第84
    號、30年上字第3023號及22年上字第317 號判例意旨可資參
    照，合先敘明。
  (三)查被告於本院準備程序及審理程序時雖均辯稱：其持刀於櫃
    檯內，並未將手伸直，而直抵被害人丁○○，且係將刀反握
    云云（參見本院第12頁、第50頁），然其於警詢時，並未有
    此供述，又其於偵查中，則係供稱：第一次係持刀為之，面
    對面命店員取出財物，第二次亦同等語（參見偵查卷第48頁
    ），是被告事後在本院所辯，屬實與否，非無疑義。
  (四)次查，證人丁○○於本院審理時且指證，一開始被告係在櫃
    檯外，距離渠約3 步，但被告進入櫃檯時，即在渠右側，僅
    距離約1 步而已，2 人幾乎站在一起，被告手上仍持刀，被
    告命渠取物時，亦自行動手，彼此之手部且互相交錯乙情甚
    詳（參見本院卷第48頁）；另證人乙○○於本院審理時亦證
    述：被告持刀進入店內，距離伊不及15公分，並稱搶劫，旋
    尾隨伊進入櫃檯，於命伊取出財物或被告自行動手時，被告
    始終持刀等語無誤（參見本院卷第51頁）。職此，以被告持
    銳利刀器進逼被害人，而被害人之生命、身體有隨時受害之
    虞等情狀觀之，無論係依一般人之客觀標準，或依被害人本
    件遭遇之具體情況，均可謂已達不能抗拒程度。至於證人乙○○、丁○○所述，因公司規定，遇歹徒時，儘可能不抵抗
    ，及證人丁○○佯騙被告，渠個人未帶皮夾暨行動電話等物
    （參見本院卷第47頁、第48頁、第52頁），揆諸前開判例意
    旨，並不影響被告行為該當於強盜罪之構成要件。
  (五)扣案之水果刀為尖銳之器物，客觀上足供兇器使用，至為顯
    然。次外，本件復有前揭扣案物品可證，及附卷之查獲現場
    照片、作案衣物照片、扣案物品照片、扣押物品目錄表、扣
    押物品清單、贓物認領保管單、被害超商監視錄影等得佐。
    綜上所見，本件事證業臻明確，被告犯行堪為認定，應依法
    論科。
  (六)至於被告實施本件犯行之動機，其前於警詢中，即已供稱：
    其係因身上沒錢，而起意犯罪，強盜取得之香菸係供自己或
    分予朋友吸用，現金則自己花用殆盡，公共電話IC卡暨行動
    電話儲值卡等大多售予不特定人士，獲款約20,000元，均用
    以打網路遊戲，又其因每日均至「網際爭霸網咖店」把玩網
    路遊戲，乃將強盜所得香菸寄放該處，以方便吸用等語（參
    見偵查卷第9 頁）；而於偵查中則供稱：係因工作不穩定，
    故實施犯罪等語（參見偵查卷第49頁）。茲被告為前開網咖
    店之常客乙節，業據證人陳志遠於警詢中證述綦詳。從而，
    被告於警詢中所供，其變易強盜財物為現金，係供其把玩網
    路遊戲花用乙情，堪信為真。準此，被告事後翻異其詞，飾
    詞改稱係為籌措其父應支付工人之工資云云，難謂屬實，附
    此敘明。
三、核被告所為，係犯刑法第330 條第1 項之加重強盜罪。又其
    先後2 次實施強盜行為，時間緊接，所犯係罪名相同之罪，
    顯係出於概括犯意而為，為連續犯，應依同法第56條之規定
    ，以一罪論，並加重其刑。本院爰審酌被告尚有前述之其他
    犯罪紀錄，有在卷之臺灣高等法院被告前案紀錄表可查，是
    素行欠佳，又不思勤勉向上，竟貪圖一己之私利，而強盜他
    人財物，致使被害人財產損失及精神受有嚴重驚嚇，可謂危
    害社會治安甚鉅，及盱衡其年紀尚輕、犯罪動機、目的、手
    段、犯罪後態度等一切情狀，茲量處如主文所示之刑，以資
    懲儆。扣案之水果刀係被告所有，且係供其犯本件所用之物
    等事實，已據被告供承在卷，自應依同法第38條第1 項第2
    款之規定，予以沒收。
據上論斷，應依刑事訴訟法第299 條第1 項前段，刑法第56條、
第330 第1 項、第38條第1 項第2 款，判決如主文。
本案經檢察官馬中琍到庭執行職務。
中　　華　　民　　國　　94　　年　　9 　　月　　12　　日
                  刑事第十五庭  審判長法  官  林海祥
                                      法  官  汪怡君
                                      法  官  朱敏賢
以上正本證明與原本無異。
如不服本判決應於送達後10日內向本院提出上訴狀。
                                      書記官　郭勝華
中　　華　　民　　國　　94　　年　　9 　　月　　12　　日
附錄本案論罪科刑法條全文：
刑法第328條
意圖為自己或第三人不法之所有，以強暴、脅迫、藥劑、催眠術
或他法，至使不能抗拒，而取他人之物或使其交付者，為強盜罪
，處5年以上有期徒刑。
刑法第330條
犯強盜罪而有第 321 條第 1 項各款情形之一者，處 7 年以上
有期徒刑。
前項之未遂犯罰之。
刑法第321條
 犯竊盜罪而有左列情形之一者，處六月以上、五年以下有期徒刑
：
一  於夜間侵入住宅或有人居住之建築物、船艦或隱匿其內而犯
    之者。
二  毀越門扇、牆垣或其他安全設備而犯之者。
三  攜帶兇器而犯之者。
四  結夥三人以上而犯之者。
五  乘火災、水災或其他災害之際而犯之者。
六  在車站或埠頭而犯之者。
前項之未遂犯罰之。
